【裁判字號】    96,簡上,469
【裁判日期】    970826
【裁判案由】    家暴傷害
【裁判全文】
臺灣臺南地方法院刑事判決             96年度簡上字第469號
上  訴  人  甲○○
即  被  告
上列上訴人即被告因傷害案件，不服本院九十六年度簡字第二四
八一號，中華民國九十六年七月十六日第一審簡易判決（聲請案
號：九十六年度偵緝字第四八號），提起上訴，本院判決如下：
    主  文
上訴駁回。
    事  實
一、甲○○係民國六十年七月一日生，為成年人。甲○○前因傷
    害案件，經臺灣臺北地方法院以九十一年度易字第一七三二
    號判處有期徒刑四月，嗣經臺灣高等法院以九十二年度上易
    字第三一０四號駁回上訴確定，嗣於九十三年三月二日易科
    罰金執行完畢。猶不知悔改，緣甲○○係丙○○（原名丁○○）之同居人，與丙○○之女，未滿十二歲之兒童戊○○同
    住於台南縣永康市○○○街六一號十一樓之一，渠等間具有
    家庭暴力防治法第三條所定之家庭成員關係。甲○○於九十
    五年七月下旬某日，竟基於傷害之犯意，持衣架及徒手毆打
    戊○○，致戊○○受有右上臂十五公分╳十公分之挫傷及瘀
    傷、左上臂十公分╳十公分之挫傷及瘀傷、右大腿五公分╳
    五公分之挫傷及瘀傷、左大腿十七公分╳十三公分之挫傷及
    瘀傷與臀部挫傷之傷害。
二、案經戊○○之父己○○訴由臺南縣警察局永康分局報告臺灣
    臺南地方法院檢察署檢察官偵查後，聲請簡易判決處刑。
    理  由
壹、程序部分：按被告合法傳喚，無正當之理由不到庭者，得不
    待其陳述，逕行判決，刑事訴訟法第三百七十一條定有明文
    。查被告甲○○經本院合法傳喚，但未到庭等情，業有本院
    送達證書二紙、報到單一紙及新竹市東區區公所簡便復文表
    一份在卷可稽。是被告經合法傳喚，無正當理由拒不到庭，
    爰不待其陳述，逕行判決。
貳、犯罪事實之認定：
一、訊據被告於偵查中固坦承證人丙○○即被害人戊○○之母偶
    爾會帶被害人戊○○至其位於台南縣永康市○○○街六一號
    十一樓之一住處與之同住，惟矢口否認涉有傷害戊○○犯行
    ，辯稱：未曾出手毆打戊○○云云。
二、經查：被告於前揭時地徒手及以衣架毆打被害人戊○○等情
    ，業據被害人戊○○於偵查中指述稽詳，核與證人即被害人
    之親姊庚○○、辛○○於偵查中證述被告出手毆打被害人乙○○之情節（參見九十六年度核交字第二九八號卷第二七頁
    至第二八頁）相符。而被害人戊○○受有前揭傷勢一節，亦
    有新樓醫院九十五年八月四日診斷證明書一紙在卷可參（參
    見警卷第六頁），足見被害人戊○○之證述與事實相符，應
    堪採信。被告雖否認犯行，而證人丙○○於偵查中亦附和被
    告辯解而證稱：其不知戊○○之傷勢何來，但可確定不是被
    告所傷云云。惟證人丙○○雖為被害人戊○○之母親，然其
    於被告傷害被害人戊○○時，坐視不理，未加阻擋等情，業
    據證人庚○○、辛○○於偵查中證述明確（參見前開偵查筆
    錄），且證人丙○○身為被害人戊○○之母親，於自承未知
    被害人戊○○之傷勢緣由之情形下，即先否定被告傷害之可
    能，足見其確有附和被告辯解之可能。另證人丙○○於案發
    時與被告為朋友關係，於本案審理中，業已與被告結婚，是
    其與被告關係密切，其證詞當非無偏袒被告之情事，難以採
    信。綜此，被告之辯解與事實不符，難以採信。從而，被告
    傷害被害人戊○○之犯行明確，堪以認定，應依法論科。
三、按有家屬間關係者係家庭暴力防治法所定之家庭成員。家庭
    成員間實施身體或精神上不法侵害之行為者，均屬家庭暴力
    ，而家庭成員間故意實施家庭暴力行為而成立其他法律所規
    定之犯罪，則成立家庭暴力罪，家庭暴力防治法第三條第二
    款、第二條第一款、第二款定有明文。本件被告與被害人戊○○於本案發生之時係同住一戶之事實，業據被告供明在卷
    ，核與證人即被害人戊○○、證人丙○○、庚○○及辛○○
    於偵查中所陳相符，堪認屬實，是被告與被害人戊○○於本
    件案發當時具有事實上家屬關係甚明。是被告傷害被害人戊○○，核係觸犯上開規定之家庭暴力罪，並應成立犯刑法第
    二百七十七條第一項之傷害罪。（被告行為後，家庭暴力防
    治法已於民國九十六年三月二十八日修正公布，並於同日施
    行，其中家庭暴力防治法第二條第二項業經修改為同條第二
    款，僅係項款有所變動；至本案被告與被害人間所適用同法
    第三條第二款之「曾有家屬間關係」則未修正，均無涉刑罰
    權內容有利或不利之變更，尚無刑法第二條法律變更之適用
    ，應逕依中央法規標準法適用現行之新法。）另被害人戊○○係八十九年八月三十日生，其於被害時係未滿十二歲之兒
    童，而被告係成年人，其故意傷害兒童戊○○，此部分應依
    兒童及少年福利法第七十條第一項前段之規定，加重其刑。
    又被告有如上述載之前科及有期徒刑執行記錄，有臺灣高等
    法院被告前案紀錄表在卷可參，其於有期徒刑執行完畢後，
    五年內故意再犯本件有期徒刑以上之傷害罪，為累犯，應依
    刑法第四十七條第一項之規定，遞加重其刑。
四、原審以被告犯行明確，適用刑事訴訟法第四百四十九條第一
    項前段、第四百五十四條第二項，中華民國九十六年罪犯減
    刑條例第二條第一項第三款、第七條，家庭暴力防治法第二
    條第二款，兒童及少年福利法第七十條第一項前段，刑法第
    十一條前段、第二百七十七條第一項、第四十七條第一項、
    第四十一條第一項前段，刑法施行法第一條之一第一項、第
    二項前段等規定，並考量被告前有恐嚇、傷害等前科，有上
    開被告前案紀錄表可參，素行不佳，且對非己所出、未滿六
    歲之兒童施以暴行致身上多處瘀傷，在特別強調兒童及少年
    身心健全發展之今日觀之，實屬不該，犯後復矢口否認犯行
    ，毫無悔意，兼衡酌其為大學畢業之智識程度等一切情狀，
    量處有期徒刑六月並減刑為有期徒刑三月，另諭知以新台幣
    三千元折算一日之易科罰金折算標準，並敘明被告用以毆打
    被害人戊○○之衣架，未據扣案，且非違禁物，復無證據證
    明尚屬存在，為避免將來執行之困難，爰不予宣告沒收等情
    。認事用法，核無不合，量刑亦屬妥適。被告上訴意旨猶否
    認犯行，指摘原判決認事用法不當，為無理由，應予駁回。
四、本件關於被害人戊○○、證人庚○○及辛○○之身分資訊，
    依兒童及少年福利法第四十六條第二項之規定，不得揭露足
    以識別其身分之資訊，乃以戊○○、證人庚○○及辛○○代
    之，併此指明。
據上論斷，應依刑事訴訟法第三百七十一條、第四百五十五條之
一第三項、第三百六十八條，判決如主文。
本案經檢察官蔡英俊到庭執行職務
中    華    民    國    97    年    8     月    26    日
                  刑事第七庭    審判長法  官  陳振謙
                                      法  官  高如宜
                                      法  官  卓穎毓
以上正本證明與原本無異。
本件不得上訴。
                                      書記官  秦建華
中    華    民    國    97    年    8     月    26    日
附錄本案論罪科刑法條
中華民國刑法第二百七十七條第一項
傷害人之身體或健康者，處三年以下有期徒刑、拘役或一千元以
下罰金。
兒童及少年福利法第七十條第一項
成年人教唆、幫助或利用兒童及少年犯罪或與之共同實施犯罪或
故意對其犯罪者，加重其刑至二分之一。但各該罪就被害人係兒
童及少年已定有特別處罰規定者，不在此限。


司法院資訊處製作；財團法人民間司法改革基金會備份。
